【裁判字號】    98,簡上,1196
【裁判日期】    981230
【裁判案由】    妨害名譽
【裁判全文】
臺灣高雄地方法院刑事判決            98年度簡上字第1196號
上  訴  人
即  被  告  丙○○
上列上訴人因被告傷害案件，不服本院高雄簡易庭民國98年10月
15日98年度審簡字第3633號第一審簡易判決（聲請簡易判決處刑
案號：臺灣高雄地方法院檢察署98年度偵字第11319 號），提起
上訴，本院管轄之第二審合議庭判決如下：
    主  文
上訴駁回。
    事  實
一、丙○○係住在甲○○對面之鄰居，丙○○因細故對甲○○心
    生不滿，竟基於公然侮辱之犯意，於民國97年11月18日上午
    8 時許，在高雄縣梓官鄉○○○路16巷之不特定人得以共見
    共聞之場所，以「幹妳娘雞巴」、「瘋雞巴」等語，出言辱
    罵甫開啟大門之甲○○，足以貶損甲○○之人格及其於社會
    上之評價。
二、案經甲○○訴由高雄縣政府警察局乙○分局報告台灣高雄地
    方法院檢察署檢察官聲請簡易判決處刑。
    理  由
壹、程序部分：
    按被告以外之人於審判外之陳述，雖不符前4 條（即刑事訴
    訟法第159 條之1 至之4） 之規定，而經當事人於審判程序
    同意作為證據，法院審酌該言詞陳述或書面陳述作成時之情
    況，認為適當者，亦得為證據。當事人、代理人或辯護人於
    法院調查證據時，知有第159 條第1 項不得為證據之情形，
    而未於言詞辯論終結前聲明異議者，視為有前項之同意，刑
    事訴訟法第159 條之5 定有明文。經查，檢察官、被告丙○
    ○於本院言詞辯論終結前，就本判決所引用下列各項屬於審
    判外陳述之證據，知有第159 條第1 項不得為證據之情形，
    均未聲明異議，且本院審酌該證據作成情況均無不適當之情
    形，是依上開規定，認得作為本案證據。
貳、實體部分：
一、訊據被告丙○○固坦承有於上揭時、地對告訴人甲○○嚷嚷
    、發飆之事實，惟矢口否認有何公然侮辱之犯行，辯稱：告
    訴人之母親周林春美在背後說伊的壞話，是別人跟伊講，伊
    才知道，而當天伊在卡拉OK店很不如意，心情不好，又想到
    周林春美這樣說伊，伊才生氣發飆，但伊沒有罵那麼難聽；
    又錄影光碟中之女子並非伊，聲音可能是在卡拉OK店錄的云
    云。經查：
  (一)被告於上揭時、地，以「幹妳娘雞巴」、「瘋雞巴」等語辱
    罵告訴人之事實，業據證人即告訴人甲○○、證人周林春美
    於警詢、偵訊時證述明確（見警卷第4 至8 頁、偵卷第17至
    第20頁）；復有指認口卡片、現場照片2 張、蒐證光碟1 片
    等件在卷可稽（見警卷第9 、10頁），足認被告確有於上結
    時、地，以上揭言詞辱罵告訴人，應屬無疑。
  (二)被告雖以上開情詞置辯。惟查，經本院當庭勘驗告訴人提供
    之錄影光碟，結果顯示被告確有在告訴人家門口，大聲辱罵
    「幹妳娘雞巴」、「瘋雞巴、瘋雞巴，妳這個女人還沒嫁就
    這麼厲害」等語之情，有勘驗筆錄1 份附卷可證（見院二卷
    第30頁）。是被告上開所辯，顯與事實不符，自不足採信。
  (三)按刑法上之公然侮辱罪，祗須侮辱行為足使不特定人或多數
    人得以共見共聞，即行成立。所謂侮辱，係以使人難堪為目
    的，以言語、文字、圖畫或動作表示不屑、輕蔑或攻擊之意
    思，足以對於個人在社會上所保持之人格及地位，達貶損其
    評價之程度，即足當之；是否符合侮辱之判斷，應顧及行為
    人之年齡、教育程度、職業與被害人之關係及社會整體之價
    值觀等情狀。查「幹妳娘雞巴」、「瘋雞巴」等言語，在社
    會通念及口語意義上，係對他人人格泛稱之貶損辱詞，以及
    係對他人道德負面評價，足以令人感到難堪、不快，被告對
    告訴人陳述該等言詞，自足以減損告訴人之聲譽。又本件案
    發地點係在高雄縣梓官鄉○○○路16巷內，為不特定多數人
    得自由出入之公共空間，被告陳述上開言詞時，為不特定多
    數人所可共見共聞，所為亦符合「公然」之要件甚明。
二、從而，本件事證明確，被告上揭公然侮辱之犯行堪以認定，
    應予依法論科。
三、核被告所為，係犯刑法第309 條第1 項之公然侮辱罪。原審
    以被告罪證明確，依刑法第309 條第1 項、第41條第1 項前
    段，刑法施行法第1 條之1 等規定，並審酌被告僅因細故而
    出言辱罵告訴人甲○○，足以貶損告訴人於社會上之人格及
    地位，致告訴人受有精神上之痛苦，其行為誠屬可議，顯見
    尚欠缺尊重他人人格之觀念，並審酌其前科素行、犯罪動機
    、目的及手段等一切情狀，量處拘役50日，並諭知如易科罰
    金，以新臺幣1,000 元折算1 日之標準，經核認事用法均無
    違誤，量刑亦稱妥適。被告上訴否認犯行，並指摘原判決量
    刑過重云云，均無理由，應予駁回。
據上論斷，應依刑事訴訟法第455 條之1 第1 項、第3 項、第36
8 條，判決如主文。
本案經檢察官丁○○到庭執行職務。
中    華    民    國    98    年    12    月    30    日
                  刑事第二庭  審判長法  官  吳進寶
                                    法  官  施盈志
                                    法  官  羅立德
以上正本證明與原本無異。
不得上訴。
中    華    民    國    98    年    12    月    30    日
                                    書記官  賴朱梅
附錄本案論罪科刑法條全文：
刑法第309條第1項：
公然侮辱人者，處拘役或3 百元以下罰金。

司法院資訊處製作；財團法人民間司法改革基金會備份。
